臺灣高等法院刑事裁定
110年度抗字第536號
抗  告  人
即  具保人  董桂霖  

被      告  李玉丁

                    籍設桃園市○○區○○路000號（桃園○      ○○○○○○○○）



上列抗告人因沒入保證金案件，不服臺灣桃園地方法院中華民國
109年11月11日裁定（108年度訴字第190號），提起抗告，本院
裁定如下：
    主  文
抗告駁回。                                              
    理  由
一、原裁定意旨略以：被告李玉丁（下稱被告）因違反槍砲彈藥
    刀械管制條例案件，前經臺灣桃園地方檢察署（下稱桃園地
    檢署）檢察官指定保證金新臺幣（下同）5 萬元，由抗告人
    即具保人董桂霖（下稱抗告人）出具現金保證，嗣被告於原
    審法院審理中經合法傳喚未到，又拘提無著，且無在監、在
    押等情，有刑事被告保證書、國庫存款收款書、本院傳票送
    達證書、拘票、拘提報告書、在監在押查詢紀錄在卷可稽。
    又原審法院另命抗告人應於民國109 年10月27日偕同被告到
    庭，並將傳票合法送達抗告人及被告，詎均未按時到庭。是
    應認被告現所在不明，業已逃匿，爰裁定沒入保證金及其實
    收利息等語。
二、抗告意旨略以：其目前於桃園監獄執行中，並於109 年10月
    27日經原審法院借提到庭應訊，且提供其函請被告李丁玉之
    兄轉請被告到庭之掛號信回執，先前亦曾提供被告同居人之
    年籍資料供檢警查緝，已盡具保人之責，況以其正受執行之
    際，實難偕同監獄外之被告李丁玉到庭，原審法院屢次裁定
    沒入保證金，似屬過苛，請予撤銷而為最適當之裁定云云。
三、按具保之被告逃匿，保證金已繳納者，沒入之；又依第118
    條規定沒入保證金時，實收利息併沒入之；再依第118條第1
    項之沒入保證金，以法院之裁定行之，刑事訴訟法第118條
    第1項、第119條之1第2項、第121條第1項分別定有明文。又
    刑事訴訟法上所稱之具保，係謂提出保證書或保證金（或稱
    保釋金），作為停止羈押之條件；而衡諸羈押，主要目的在
    於確保追訴、審判與執行之順利進行或達成，觀諸該法第10
    1條第1項首段及第110條第1項、第111條第1項規定即明。從
    而，具保人負有擔保被保人確實遵期到案，接受偵訊、審判
    及執行之責任。又同法第119條第1項規定：「撤銷羈押、再
    執行羈押、受不起訴處分或因裁判而致羈押之效力消滅者，
    免除具保之責任。」，屬於解免具保責任，倘若不符合此種
    情形，一旦被保人（被告或受刑人）逃匿，依同法第118條
    第1項規定，應命具保人繳納指定之保證金額，並沒入之；
    不繳納者，強制執行；已繳納者，沒入之，俗稱「追保」。
    上揭應沒入之保證金範圍，採義務性強制主義，必須全數，
    法院無自由裁量酌減之餘地，乃具保人於具保之初，可以預
    期之風險與同意承擔之責任範圍。
四、經查：被告因違反槍砲彈藥刀械管制條例案件，偵查中經桃
    園地檢署檢察官指定保證金5萬元，由抗告人於106年12月19
    日出具現金保證後，將被告釋放，該案嗣經提起公訴，原審
    法院以108年度訴字第190號案件審理中，被告經原審法院傳
    喚、拘提未到，於109年4月9日對被告為通緝，迄今仍未緝
    獲等情，有本院被告前案紀錄表可按（見本院卷第25至47頁
    ）。是本件被告違反槍砲彈藥刀械管制條例案件尚未確定，
    自不符合刑事訴訟法第119條第1項規定應免除具保責任之情
    形。至於抗告意旨所稱其已入監服刑，已提供其函請被告李
    丁玉之兄轉請被告到庭之掛號信回執，先前亦曾提供被告同
    居人之年籍資料供檢警查緝，已盡具保人之責云云，然抗告
    人於106年9月間，即因施用第一級、第二級毒品案件經起訴
    ，該案並經原審法院以106年度審訴字第1555號於106年12月
    25日判決，分別判處有期徒刑11月（共2罪）、6月、5月，
    嗣經法院裁定，合併定其應執行刑為有期徒刑2年2月確定等
    情，有原審法院106年度審訴字第1555號判決及本院107年度
    抗字第1316號裁定附卷可按，且抗告人自107年6月2日入桃
    園監獄執行，迄未出監等情，亦有本院在監在押全國記錄表
    在卷可稽（見原審卷第261至264頁）。堪認抗告人在出具保
    證金時，即已預見到日後會因己身刑事案件入監服刑，卻仍
    願出具保證金替被告具保，足見其認為即使日後入監執行，
    仍可督促、協力促使被告到庭。是抗告人主張其現入監服刑
    ，提供被告女友年籍與函請被告之兄督促被告到庭，即已盡
    協力被告到庭云云，難認可採。綜上所述，抗告人執前詞指
    摘原裁定不當，為無理由，應予駁回。
據上論斷，應依刑事訴訟法第412 條，裁定如主文。
中　　華　　民　　國　　110 　年　　4 　　月　　21  　日
                  刑事第十一庭  審判長法　官  周煙平
                                      法　官  連育群
                                      法　官  吳炳桂
以上正本證明與原本無異。
如不服本裁定，應於收受送達後五日內向本院提出抗告狀。
                                      書記官  陳淑婷
中　　華　　民　　國　　110 　年　　4 　　月　　21　　日